臺灣新北地方法院刑事判決
110年度訴字第283號
公  訴  人  臺灣新北地方檢察署檢察官
被      告  劉昊澄  （原名龔聖傑、劉聖傑）



選任辯護人  蕭仁杰律師
上列被告因違反槍砲彈藥刀械管制條例案件，經檢察官提起公訴
（109年度偵字第30448號、第31612號、第31669號、第34563號
、第34564號），本院判決如下：
    主  文
劉昊澄犯未經許可持有非制式手槍罪，處有期徒刑壹年陸月，併
科罰金新臺幣伍萬元，罰金如易服勞役，以新臺幣壹仟元折算壹
日。
扣案之非制式手槍壹枝（槍枝管制編號：0000000000號，含彈匣
肆個)沒收之。
    事  實
一、劉昊澄（原名龔聖傑，民國109年8月4日改名）明知具殺傷
    力之非制式手槍，為槍砲彈藥刀械管制條例列管之管制物品
    ，非經主管機關許可不得持有，竟仍基於持有具殺傷力之非
    制式手槍之犯意，於109年8月2日晚間9時許，前往新北市○○
    區○○路00號14樓鄭宏銘（所涉本案犯行部分，另行審結）住
    處，向鄭宏銘拿取具殺傷力之非制式手槍1支（槍枝管制編
    號0000000000號，含彈匣4個）而持有之。而於同年月5日晚
    間9時40分許，因心情鬱悶，竟持上開手槍至新北市板橋區
    光復橋河濱公園棒球場欲尋短，經鄭宏銘到場勸阻，並由鄭
    宏銘取回上開手槍放置在臺北市○○區○○街000巷00號3樓。嗣
    於109年8月6日晚間6時許，為警持本院核發搜索票，至臺北
    市萬華區武成街108巷12號3樓執行搜索，扣得上開手槍1支
    （含彈匣4個），因而查悉上情。
二、案經新北市政府警察局海山分局移送臺灣新北地方檢察署檢
    察官偵查起訴。　　
壹、程序事項
    按被告以外之人於審判外之言詞或書面陳述，除法律有規定
    者外，不得作為證據。被告以外之人於審判外之陳述，經當
    事人於審判程序同意作為證據，法院審酌該言詞陳述或書面
    陳述作成時之情況，認為適當者，亦得為證據。當事人、代
    理人或辯護人於法院調查證據時，知有第159條第1項不得為
    證據之情形，而未於言詞辯論終結前聲明異議者，視為有前
    項之同意。刑事訴訟法第159條第1項、第159條之5分別定有
    明文。經查，本判決所引用被告劉昊澄以外之人於審判外之
    陳述之部分供述證據，檢察官、被告、辯護人於準備程序均
    表示同意有證據能力，且檢察官、被告及其辯護人就本案所
    引用之各該證據方法，均未於言詞辯論終結前聲明異議，本
    院復審酌上開供述證據作成時，並無違法或不當之情況；另
    其餘所依憑判斷之非供述證據，亦無證據證明係違反法定程
    序所取得，且無其他不得作為證據之情形；此外，上開各該
    供述證據及非供述證據，均無證明力明顯過低之情形，復均
    經本院於審判程序依法進行調查，並予以當事人辯論，被告
    之訴訟防禦權，已受保障，因認上開供述證據及非供述證據
    等證據方法，均適當得為證據，而應認均有證據能力。
貳、實體事項
一、本院認定犯罪事實所憑證據及認定之理由
　　上揭犯罪事實，業據被告於警詢、偵查、本院準備及審理程
    序均坦承犯行（見110年度他字第5562號卷【下稱他字5562
    卷】第15至20頁、第145至147頁、第149至151頁，本院訴字
    卷第190至191頁、第453至455頁），核與證人即同案被告鄭
    宏銘於警詢、偵查及證人即被告持槍欲自殺時在場之洪郁雯
    、彭子恩於警詢時證述大致相符（見110年度偵字第31669號
    【下稱偵字第31669號卷】第11至19頁、第31至34、第121至
    124頁、第163至164頁、他字5562卷第21至25頁、第95至99
    頁）。並有新北市政府警察局海山分局搜索扣押筆錄、扣押
    物品目錄表及槍枝初步檢視報告表、查獲現場照片（見偵字
    第31669號卷第57至63頁、第69至88頁）在卷可按，另有車
    輛畫面截圖（見本院109年度聲搜字第1428號卷第39至40頁
    ）存卷可查。復有扣得具殺傷力之非制式手槍1支（槍枝管
    制編號0000000000號，含彈匣4個）可佐。且前揭扣案非制
    式手槍1支，經送請內政部警政署刑事警察局以檢視法、性
    能檢驗法鑑定後，鑑定結果前揭送鑑手槍1支，認係非制式
    手槍，由仿手槍外型製造之槍枝，組裝已貫通之金屬槍管而
    成，擊發功能正常，可供擊發適用子彈使用，認具殺傷力，
    此有該局109年10月16日刑鑑字第1090087912號鑑定書1份（
    見110年度偵字第34564號卷第159至160頁）附卷可參，是前
    揭扣案之非制式手槍1支具有殺傷力無訛。從而，被告前開
    任意性自白核與事實相符，堪以採信，本案事證明確，堪予
    認定，應依法予以論科。
二、論罪科刑：
  ㈠罪名：
  1.按槍砲彈藥刀械管制條例第7條、第8條於109年6月10日修正
    公布，於同年月12日施行。修正前第7條原規定：「（第1項
    ）未經許可，製造、販賣或運輸火砲、肩射武器、機關槍、
    衝鋒槍、卡柄槍、自動步槍、普通步槍、馬槍、手槍或各類
    砲彈、炸彈、爆裂物者，處無期徒刑或7年以上有期徒刑，
    併科新臺幣3000萬元以下罰金。（第4項）未經許可，持有
    、寄藏或意圖販賣而陳列第1項所列槍砲、彈藥者，處5年以
    上有期徒刑，併科新臺幣1000萬元以下罰金。」，第8條原
    規定：「（第1項）未經許可，製造、販賣或運輸鋼筆槍、
    瓦斯槍、麻醉槍、獵槍、空氣槍或第4條第1項第1款所定其
    他可發射金屬或子彈具有殺傷力之各式槍砲者，處無期徒刑
    或5年以上有期徒刑，併科新臺幣1,000萬元以下罰金。（第
    4項）未經許可，持有、寄藏或意圖販賣而陳列第一項所列
    槍枝者，處3年以上10年以下有期徒刑，併科新臺幣700萬元
    以下罰金。」；修正後第7條則規定：「（第1項）未經許可
    ，製造、販賣或運輸『制式或非制式』火砲、肩射武器、機關
    槍、衝鋒槍、卡柄槍、自動步槍、普通步槍、馬槍、手槍或
    各類砲彈、炸彈、爆裂物者，處無期徒刑或7年以上有期徒
    刑，併科新臺幣3000萬元以下罰金。（第4項）未經許可，
    持有、寄藏或意圖販賣而陳列第1項所列槍砲、彈藥者，處5
    年以上有期徒刑，併科新臺幣1,000萬元以下罰金。」，第8
    條則規定：「（第1項）未經許可，製造、販賣或運輸『制式
    或非制式』鋼筆槍、瓦斯槍、麻醉槍、獵槍、空氣槍或第4條
    第1項第1款所定其他可發射金屬或子彈具有殺傷力之各式槍
    砲者，處無期徒刑或5年以上有期徒刑，併科新臺幣1000萬
    元以下罰金。（第4項）未經許可，持有、寄藏或意圖販賣
    而陳列第1項所列槍砲者，處3年以上10年以下有期徒刑，併
    科新臺幣700萬元以下罰金。」。而依本次修法草案總說明
    意旨可知，其主要立法目的在於有效遏止持「非制式槍砲」
    進行犯罪情形，認「非制式槍砲」與「制式槍砲」之罪責有
    一致之必要，故於第4條、第7條至第9條增加「制式或非制
    式」之構成要件，亦即不分制式或非制式，凡屬第7條所列
    各類槍枝型式之槍枝，有殺傷力者，概依第7條規定處罰，
    先予敘明。
　2.核被告所為，係違反槍砲彈藥刀械管制條例第7條第4項之未
    經許可持有非制式手槍罪。
　㈡變更起訴法條部分:
　　被告如事實欄一所示犯行，其持有非制式手槍期間，係自10
    9年8月2日起至同年月5日為同案被告鄭宏銘取回前揭手槍時
    止，是被告未經許可持有非制式手槍，應依槍砲彈藥刀械管
    制條例第7條第4項論處。公訴意旨認應依違反槍砲彈藥刀械
    管制條例第8條第4項未經許可持有具殺傷力之改造手槍罪處
    斷，容有未洽。惟因二者社會基本事實同一，經本院當庭告
    知變更法條之意旨（本院訴字卷第443頁），復經被告及辯
    護人實質辯護，已充分保障被告之防禦權，本院自得予以審
    究，爰依法變更起訴法條。
　㈢本案無槍砲彈藥刀械管制條例第18條第1項自首減輕或免除其
    刑規定之適用：
　1.辯護人主張被告於案發後，主動向警方自首其曾持有槍枝自
    殺之行為，請審酌是否依槍砲彈藥刀械管制條例第18條第1
    項自首減輕或免除其刑規定之適用云云。
　2.惟依該規定所稱之自首，係以對於未發覺之罪，向有偵查權
    之機關或公務員自承犯罪，進而接受裁判為要件；而所謂發
    覺，非以有偵查犯罪權之機關或人員確知其人犯罪無誤為必
    要，於對其發生嫌疑時，即得謂為已發覺；而此項對犯人之
    嫌疑，須有確切之根據得為合理之可疑者，始足當之。是以
    ，行為人主動向警員供述其犯行時，警員如無確切之根據合
    理可疑為係行為人所為，該行為人即有自首之適用；惟警員
    實有確切之根據，合理懷疑行為人之犯行，則行為人供認之
    犯行，僅係自白，尚與自首之要件有間。
  3.被告於本院審理時供稱：當初我拿槍要自殺，同案被告鄭宏
    銘到場後把槍拿走，之後我就返家拿刀要自殺，救護送至雙
    和醫院，隔天凌晨出院時，警員就在醫院外等我，我跟警員
    回海山分局時，跟警員說我拿槍要自殺等語（見本院訴字卷
    第454頁）。復依新北市政府警察局海山分局110年4月6日新
    北警海刑字第1103925611號函檢附警員黃文彬職務報告所載
    ，本案之查獲經過，是接獲110報案在新北市板橋區光復橋
    河堤球場有人發生爭吵且有人開槍，獲報後到場見被告及其
    女友洪郁雯在場，再通知證人彭子恩指認，確認被告為開槍
    之人，經調取相關資料佐證，認被告涉犯違反槍砲彈藥刀械
    管制條例第7條，於109年8月6日凌晨3時38分，將其逕行拘
    提到案等情，且據被告因自行用刀子割傷左手及右大腿至雙
    和醫院急診，是於109年8月6日凌晨出院，有急診檢傷、病
    歷紀錄（見本院訴字卷第207至213頁）在卷可參，由被告供
    述及上開查獲過程可知，警員於被告自承持槍自殺之前，先
    據報到河堤公園現場並確認在場人，再行通知在場目擊者指
    認為被告持槍，已有確切之根據足以合理懷疑屬被告持有具
    殺傷力槍枝後，即前往被告所在之雙和醫院外逕行拘提其到
    案，此時被告始在警員詢問下坦承持有槍枝犯行，依前開說
    明，被告乃係對已遭警員發覺之罪供述其犯行內容，僅係自
    白而非自首，而無槍砲彈藥刀械管制條例第18條第1項適用
    之餘地。
  ㈣本案有適用槍砲彈藥刀械管制條例第18條第4項前段供出來源
    因而查獲之減輕規定：
　1.按槍砲彈藥刀械管制條例第18條第4項前段規定：犯本條例
    之罪，於偵查或審判中自白，並供述全部槍砲、彈藥、刀械
    之來源及去向，因而查獲或因而防止重大危害治安事件之發
    生者，減輕或免除其刑。又上開規定，須被告於偵查或審判
    中自白，並供述全部槍械來源，或全部去向，並因其供述，
    使有偵查或調查犯罪職務公務員查獲其他正犯、共犯，或因
    而防止重大危害治安事件之發生者，始有其適用（最高法院
    108年度台上字第2354號判決意旨參照）。
　2.被告於警詢、偵查及本院審理時均坦承犯行，且被告於109
    年8月6日為警查獲即供述本案扣案之非制式手槍係向同案被
    告鄭宏銘取得，且鄭宏銘已拿走等語，有被告警詢筆錄1份
    （見本院卷第123頁）在卷可參，警方始得以追朔槍枝來源
    及去向，並於109年8月6日持本院核發搜索票查獲同案被告
    鄭宏銘，且扣得本案非制式手槍等情，有上開警員黃文彬職
    務報告1份(見本院卷第103至105頁)在卷可考，復經本院核
    對本院109年度聲搜字第1428號卷宗無誤。另同案被告鄭宏
    銘移送至臺灣新北地方檢察署，業經檢察官提起本案公訴在
    案。是被告實有供出本案扣案手槍來源、去向因而查獲，符
    合槍砲彈藥刀械管制條例第18條第4項前段之減輕規定。
　3.至辯護人辯以：被告長期罹患精神疾病，多次有自殺行為，
    是病人，希望能依前揭條例第18條第4項規定免除其刑云云
    。然本院衡酌其持有具殺傷力之槍枝對社會治安之潛在危害
    非輕，且攜帶至河堤公園屬多人出入之公眾場所，縱其有精
    神疾病亦無礙其行為危險性，並不宜免除其刑，僅得減輕其
    刑。辯護人前揭所辯，難認有理由。
  ㈤本案有適用刑法第59條規定減輕其刑：
　1.按刑法第59條規定犯罪之情狀可憫恕者，得酌減其刑。其所
    謂「犯罪之情狀」，與同法第57條規定科刑時應審酌之一切
    情狀，並非有截然不同之領域，於裁判上酌減其刑時，應就
    犯罪之一切情狀，予以全盤考量，審酌其犯罪有無可憫恕之
    事由（即有無特殊之原因及環境，在客觀上足以引起一般同
    情，以及宣告法定最低度刑，是否猶嫌過重等），以為判斷
    (最高法院95年度台上字第6157號、98年度台上第3926號判
    決意旨參照）。
　2.修正後槍砲彈藥刀械管制條例第7條第4項持有具殺傷力非制
    式手槍罪，處5年以上有期徒刑，併科新臺幣1,000萬元以下
    罰金，其法定刑遠較其他犯罪為重，然其態樣顯非可一概而
    論，其犯罪情節未必盡同，倘依其情狀處以相當之有期徒刑
    ，即足以懲儆，並可達防衛社會之目的者，自非不可依客觀
    之犯行與主觀之惡性二者加以考量其情狀，是否有可憫恕之
    處，適用刑法第59條之規定酌量減輕其刑，期使個案裁判之
    量刑，能斟酌至當，符合比例原則。查被告為本案犯行時年
    僅23歲，且罹患持續型憂鬱症、焦慮、睡眠障礙等疾病，有
    雙和醫院、楊孟達身心精神科診所診斷證明書2份（見本院
    訴字卷第203至205頁）在卷可參，且本案會遭警員查獲，肇
    因於被告欲持槍自殺為他人側目並報警等情，業有被告及證
    人洪郁雯於警詢證述、證人鄭宏銘於警詢、偵查證述詳實（
    見偵31669卷第12至13頁、第33頁、第122至123頁），可知
    被告與一般有意持槍從事傷害他人之犯罪情節不同；又被告
    僅自109年8月2日起至同年月5日止之間持有上開手槍，時間
    甚短，另被告於警詢、偵查及本院審判程序中均坦認犯罪，
    顯具悔意，且坦白槍枝來源，不致使扣案槍枝再繼續流出危
    害治安，衡酌被告犯罪情狀，與其所犯本罪之法定最低刑度
    為5年以上有期徒刑，縱依槍砲彈藥刀械管制條例第18條第4
    項減輕其刑，自仍有「情輕法重」之憾，並依被告客觀之犯
    行與主觀之惡性兩者加以考量，認客觀上足以引起社會上一
    般人之同情，顯有堪以憫恕之處，因而認縱處以法定最低刑
    度猶嫌過重，爰依刑法第59條規定酌減其刑，並依法遞減之
    。
  ㈥量刑：爰以行為人之責任為基礎，審酌被告明知槍枝是具有
    殺傷力而屬高度危險之物品，非經主管機關許可，本不得持
    有，但卻取得本案槍枝，甚且攜帶至多人出入之河堤公園，
    罔顧社會大眾安全，所為顯有不當，復參酌前述被告本案犯
    行對於社會秩序之危害程度、前於108年間涉犯傷害案件，
    經本院以109年度訴字第472號判決處有期徒刑4月，經上訴
    駁回確定（尚未執行完畢，未構成累犯）之前科素行。惟被
    告犯後始終坦認犯行，犯後態度良好，且持有槍枝數量為1
    支及時間甚短、無證據證明被告曾持本案扣案之非制式手槍
    更犯他罪，暨被告自述專科肄業，無家人需要其扶養照顧之
    家庭環境、協助家人發廣告傳單之工作狀況（見本院卷第45
    4頁）等一切情狀，量處如主文所示之刑，並就併科罰金部
    分，依刑法第42條第3項規定諭知易服勞役之折算標準。
三、沒收部分：
　　扣案非制式手槍1枝（槍枝管制編號：0000000000號，含彈
    匣4個），經鑑定結果認具殺傷力而為違禁物，已如上述，
    應依刑法第38條第1項規定宣告沒收。
四、不另為無罪諭知部分：
　  公訴意旨另以：被告另持有子彈等情，認被告另涉犯槍砲彈
    藥刀械管制條例第12條第4項非法持有子彈罪。然本案除被
    告及同案被告鄭宏銘供述及證人彭子恩、洪郁雯於警詢證稱
    被告有持槍對空鳴槍之情外，尚無其他事證佐證。且縱使被
    告所持本案扣案非制式手槍曾射擊子彈，因未見扣案，亦不
    能逕認該子彈具有殺傷力，應認此部分犯嫌之事證不足。從
    而，公訴意旨認被告除前揭有罪部分以外，所涉非法持有具
    殺傷力子彈部分，即屬罪證不足，本應為無罪之諭知。惟此
    部分與前開有罪部分為裁判上一罪關係，故不另為無罪諭知
    。
據上論斷，應依刑事訴訟法第299條第1項前段、第300條判決如
主文（本案採判決精簡原則，僅引述程序法條）。
本案經檢察官李冠輝提起公訴，檢察官王淩亞到庭執行職務。
中　　華　　民　　國　　111 　年　　3 　　月　　15　　日
                  刑事第十庭  審判長法  官  謝梨敏
                                    法  官  謝茵絜
                                    法  官  黃秀敏
上列正本證明與原本無異。
如不服本判決，應於判決送達後20日內敘明上訴理由，向本院提
出上訴狀(應附繕本)，上訴於臺灣高等法院。其未敘述上訴理由
者，應於上訴期間屆滿後20日內向本院補提理由書「切勿逕送上
級法院」。
                                    書記官  劉曉謙 
中　　華　　民　　國　　111 　年　　3 　　月　　15　　日
附錄本案論罪科刑法條全文：
槍砲彈藥刀械管制條例第7條第4項：
未經許可，持有、寄藏或意圖販賣而陳列第一項所列槍砲、彈藥
者，處5年以上有期徒刑，併科新臺幣1千萬元以下罰金。
槍砲彈藥刀械管制條例第12條第4項：
未經許可，持有、寄藏或意圖販賣而陳列子彈者，處5年以下有
期徒刑，併科新臺幣3百萬元以下罰金。